【裁判字號】    97,上易,848
【裁判日期】    971111
【裁判案由】    竊盜
【裁判全文】
臺灣高等法院高雄分院刑事判決         97年度上易字第848號
上  訴  人  臺灣屏東地方法院檢察署檢察官
被      告  乙○○
上列上訴人因被告竊盜案件，不服臺灣屏東地方法院97年度易緝
字第7 號中華民國97年7 月11日第一審判決（起訴案號：臺灣屏
東地方法院檢察署96年度偵字第170 號），提起上訴，本院判決
如下：
    主  文
原判決撤銷。
乙○○攜帶兇器竊盜，處有期徒刑陸月，如易科罰金以新台幣壹
仟元折算壹日。鐵鎚、鐵鑿各壹支，及長鐵撬貳支，均沒收。
    事  實
一、乙○○意圖為自己不法之所有，於民國95年12月26日上午11
    時30分許，駕駛機車，攜帶其所有客觀上足以危害人之生命
    身體，依社會通常觀念可供兇器使用之鐵鎚（長27公分）、
    鐵鑿（長15公分）各1 支，及長鐵撬2 支（分別為長115 公
    分、100 公分），在屏東縣屏東市○○路與礦協新村旁水溝
    ，持以竊取屏東市公所所有之鐵製水溝蓋1 塊（重達102 公
    斤），得手後以機車運離途中，為警查獲，並扣得贓物水溝
    蓋1 塊及被告所有供行竊使用之鐵鎚、鐵鑿各1 支及長鐵撬
    2 支。
二、案經屏東縣警察局屏東分局移送台灣屏東地方法院檢察署檢
    察官偵查起訴，乙○○於案發後逃匿，經台灣屏東地方法院
    通緝，於97年2 月29日緝獲歸案。
    理  由
壹、程序方面：
一、按被告以外之人（包括證人、鑑定人、告訴人、被害人及共
    同被告等）於審判外之陳述雖不符刑事訴訟法第159 條之1
    至之4 等四條之規定，而經當事人於審判程序同意作為證據
    ，法院審酌該言詞陳述或書面陳述作成時之情況，認為適當
    者，亦得為證據；當事人、代理人或辯護人於法院調查證據
    時，知有刑事訴訟法第159 條第1 項不得為證據之情形，而
    未於言詞辯論終結前聲明異議者，視為有前項之同意，刑事
    訴訟法第159 條之5 定有明文。立法意旨在於傳聞證據未經
    當事人之反對詰問予以核實，原則上先予排除。惟若當事人
    已放棄反對詰問權，於審判程序中表明同意該等傳聞證據可
    作為證據；或於言詞辯論終結前未聲明異議，基於尊重當事
    人對傳聞證據之處分權，及證據資料愈豐富，愈有助於真實
    發見之理念，且強化言詞辯論主義，使訴訟程序得以順暢進
    行，上開傳聞證據亦均具有證據能力。本件證人甲○○於警
    詢中為陳述，其性質雖屬傳聞證據，惟其未再於法院審理中
    為陳述，且查無符合同法第159 條之1至 之4 等前四條之情
    形，其所為之上開警詢筆錄，業經當事人於本院準備程序明
    示同意作為證據，本院審酌上開筆錄作成時，較無人情施壓
    或干擾，亦無不當取供之情形，認為以之作為本案之證據亦
    屬適當，是其於警詢中之證言自具有證據能力。
二、刑事訴訟法第159 條之4 規定，除前三條之情形外，下列文
    書亦得為證據：「一除顯有不可信之情況外，公務員職務上
    製作之紀錄文書、證明文書。二除顯有不可信之情況外，從
    事業務之人於業務上或通常業務過程所須製作之紀錄文書、
    證明文書。三除前二款之情形外，其他於可信之特別情況下
    所製作之文書。」本件卷附之贓物認領保管單，亦符合上揭
    文書之要件，經查亦無顯不可信之情況，上開文書應具有證
    據能力。
三、傳聞法則乃對於被告以外之人於審判外之言詞或書面陳述，
    亦即針對被告以外之人於審判外以言詞或書面所為之供述證
    據而為規範。扣案物品鐵鎚、鐵鑿各1 支，及長鐵撬2 支，
    係以物品之存在本身做為證明事實之證據；卷附現場蒐證照
    片，乃以科學、機械之方式，對於所拍攝內容所為忠實且正
    確之記錄，上開物品、照片在性質上亦非供述證據，無刑事
    訴訟法第159 條第1 項規定之適用。
貳、實體方面：
一、訊據被告乙○○直承於民國95年12月26日上午11時30分許，
    駕駛機車，攜帶其所有之鐵鎚、鐵鑿各1 支，及長鐵撬2 支
    ，在屏東縣屏東市○○路與礦協新村旁水溝，持以竊取屏東
    市公所之鐵製水溝蓋1 塊（重達102 公斤），得手後以機車
    運離途中，為警查獲，並扣得贓物水溝蓋1 塊及被告所有供
    行竊使用之鐵鎚、鐵鑿各1 支及長鐵撬2 支。被台灣屏東地
    方法院檢察署通緝，而於97年2 月29日緝獲歸案。惟辯稱「
    當時村裡面有很多老媽媽在運動，因原來的水溝蓋已經破損
    ，我想找另一片水溝蓋把舊的換下來比較安全」云云。於原
    審則辯稱：「是因為礦協新村裏頭有一個舊水溝蓋不見了，
    走路不方便，所以我要將這個水溝蓋移到那裡去填補」云云
    。
  (一)被告於本院準備程序則稱「我認罪，我未經別人同意擅自拿
    取別人的東西，我認竊盜罪。」，核與證人即屏東市公所工
    務課技士甲○○於警詢之證述情節相符，此外有贓物認領保
    管單，及被告所有用以行竊之鐵鎚、鐵鑿各1 支、長鐵撬2
    支扣案，並警方查獲本案時之蒐證照片4 幀可資參證。按被
    告之自白，非出於強暴、脅迫、利誘、詐欺、疲勞訊問、違
    法羈押或其他不當方法，且與事實相符者，得為證據，刑事
    訴訟法第156 條第1 項定有明文。亦即被告之自白係出於自
    由意思，且與事實相符者，即有證據能力，被告在本院之自
    白，係出於自由意志，自得採為本件判決之基礎。由上揭各
    證據資料研析，足認被告之自白核與事實相符，本件事證明
    確，被告犯行堪以認定。
  (二)依被告於原審辯稱：「是因為礦協新村裏頭有一個舊水溝蓋
    不見了，走路不方便，所以我要將這個水溝蓋移到那裡去填
    補」云云，於本院改稱「當時村裡面有很多老媽媽在運動，
    因原來的水溝蓋已經破損，我想找另一片水溝蓋把舊的換下
    來比較安全」云云。前後辯解不一，而顯矛盾，蓋如原審所
    辯意旨，係「眷村水溝蓋已經『失竊』而不見了，移置本件
    水溝蓋以補充之」，若依本院所辯則係「眷村水溝蓋已經『
    破損』不安全，移置本件水溝蓋以修補之，以策安全」，然
    被告並非維修人員，依卷附之搜證照片顯示（即警卷19頁，
    被告直承就是眷村裡面我搬運水溝蓋的地點），其任意搬移
    路旁之巨型鐵製水溝蓋，已造成公共場所之陷阱，增加公共
    危險，況其所指已失竊或已破損之水溝蓋，是否與本件其所
    搬運之水溝蓋同一規格，並無證據以實其說，所辯自非可取
    。
  (三)扣案之鐵鎚、鐵鑿各1 支，及長鐵撬2 支經本院當庭勘驗，
    鐵鎚長27公分、鐵鑿長15公分，及長鐵撬2 支分別為長115
    公分、100 公分，依搜證照片（即警卷第20頁為被告被警察
    攔截的地方）及扣案之各該實物觀之，鐵鎚、鐵鑿核屬大型
    鐵鎚、鐵鑿，均屬鑿穿或挖掘金屬製品所必用，鐵撬2 支，
    其長無比，為撬動重物所必用，該水溝蓋重達102 公斤，非
    徒手所能輕易移動，是故以上開工具撬離地面後，慢慢移至
    機車旁，推之上機車腳踏板上，而以機車運之。旨在變賣換
    取金錢，其不法所有之意圖甚明。與證人即屏東市公所工務
    課技士甲○○於警詢指訴失竊及被告行竊各情相符，並員警
    林序於原審到庭證述：「（有無問被告為何偷水溝蓋？）
    是在派出所問的時候，他有說，至於說什麼我忘記了。（提
    示警卷第4 頁被告是否回答這樣？）是。（你們有無查過礦
    協新村是否有被告所說的壹個洞？）沒有。但是當時礦協新
    村的水溝蓋確實有遭小偷『偷竊』，所以被告講的應該是有
    那個洞在。」等語，自無解於被告犯行。
二、按刑法第321 條第1 項第3 款之攜帶兇器竊盜罪，係以行為
    人攜帶兇器竊盜為其加重條件，此所謂兇器，其種類並無限
    制，凡客觀上足對人之生命、身體、安全構成威脅，具有危
    險性之兇器均屬之，且祇須行竊時攜帶此種具有危險性之兇
    器為已足，並不以攜帶之初有行兇之意圖為必要（最高法院
    79年臺上字第5253號判例意旨參照）。本件被告行竊時所攜
    帶之鐵鎚、鐵鑿各1 支屬堅硬之鐵製鈍器，長鐵撬2 支俱屬
    尖銳堅硬之鐵製銳器，客觀上均足以危害人之生命身體，依
    社會通常觀念可供兇器使用之兇器。核其所為，係犯刑法第
    321 條第2 項、第1 項第3 款之攜帶兇器竊盜罪。
三、原審不察，為被告無罪之判決，不無違誤，檢察官上訴指摘
    原判決不當，為有理由，應由本院撤銷改判，爰審酌被告正
    值青壯，不思以營力營生，依其攜帶兇器行竊巨型水溝蓋造
    成地面空洞陷阱之情狀，及其於原審法院狡辯謂係旨在修補
    其他空洞而於本院直承犯罪之態度，量處如主文所示之刑，
    並依法諭知如易科罰金，以新台幣1,000 元折算1 日。扣案
    之鐵鎚、鐵鑿各1 支及長鐵撬2 支為被告所有供犯罪所用之
    物，依刑法第38條第1 項第2 款宣告沒收。中華民國96年罪
    犯減刑條例於96年7 月16日施行，被告犯罪時間在96年4 月
    24日以前，但被告犯罪後逃匿，經台灣屏東地方法院通緝，
    並未於96年12月31日以前自動歸案，接受審判，依中華民國
    96年罪犯減刑條例第4 條之規定，不得減刑。
四、據上論斷，應依刑事訴訟法第369 條第1 項前段、第364 條
    、第299 條第1 項前段，刑法第321 條第1 項第3 款，第41
    條第1 項、第38條第1 項第2 款，判決如主文。
本案經檢察官陳宗吟到庭執行職務。
中    華    民    國    97    年    11    月    11    日
                  刑事第二庭  審判長法  官  林正雄
                                    法  官  黃壽燕
                                    法  官  陳啟造
以上正本證明與原本無異。
不得上訴。
中    華    民    國    97    年    11    月    11    日
                                    書記官  彭筱瑗
附錄本案論罪科刑法條：
中華民國刑法第321 條第1項第3款
（加重竊盜罪）
犯竊盜罪而有左列情形之一者，處6 月以上、5 年以下有期徒刑
：
三、攜帶兇器而犯之者。


司法院資訊處製作；財團法人民間司法改革基金會備份。
